臺灣高雄地方法院刑事判決　　　　　　　96年度訴字第3408號
公　訴　人　臺灣高雄地方法院檢察署檢察官
被　　　告　乙○○
　　　　　　　　　　（另案在臺灣臺南監獄執行）
上列被告因違反毒品危害防制條例案件，經檢察官提起公訴（96
年度毒偵字第5574號），本院依簡式審判程序，判決如下：
    主  文
乙○○犯施用第一級毒品罪，累犯，處有期徒刑壹年貳月，減為
有期徒刑柒月。
    事  實
一、乙○○前於民國91年間因施用毒品案件，經本院以91年度毒
    聲字第2671號裁定送觀察、勒戒後，認有繼續施用毒品之傾
    向，再經本院以91年度毒聲字第3031號裁定令入戒治處所施
    以強制戒治，嗣因戒治期間屆滿3 月，認無繼續戒治之必要
    ，復經本院以91年度毒聲字第6630號裁定准予停止戒治，惟
    其停止戒治期間因違反保護管束規則情節重大，又經本院裁
    定入撤銷停止戒治，令入戒治處所繼續強制戒治，於93年12
    月10日戒治期滿執行完畢。其另於93年間因詐欺案件，經本
    院於93年5 月27日以93年易字第134 號判處有期徒刑3 月，
    於94年6 月3 日執行完畢。詎仍未能警惕並戒絕毒癮，復基
    於施用第一級毒品海洛因之犯意，於96年2 月8 日上午某時
    ，在當時高雄市鼓山區○○○路87號3 樓居所，以針筒注射
    方式施用海洛因1 次。嗣因其屬轄區列管之毒品調驗行方不
    明人口，於96年2 月8 日下午2 時許為警於高雄市○○區○
    ○路與南屏路口攔查，經其同意採尿送驗，結果尿液代謝物
    呈嗎啡陽性反應而查獲。
二、案經高雄市政府警察局鼓山分局報告臺灣高雄地方法院檢察
    署檢察官偵查起訴。
    理  由
一、本件被告乙○○所犯係死刑、無期徒刑、最輕本刑為3 年以
    上有期徒刑以外之罪，其於本院準備程序中就被訴事實為有
    罪之陳述，經告知簡式審判程序之旨，並聽取公訴人及被告
    之意見後，合議庭裁定由受命法官獨任進行簡式審判程序。
二、上揭犯罪事實，業經被告於本院審理中自白不諱，且被告於
    96年2 月8 日為警查獲後，經提供乾淨空瓶由其親自排放尿
    液並在其面前封緘送驗結果，呈嗎啡陽性反應，此有高雄縣
    政府警察局岡山分局列管毒品人口尿液檢體採集送驗紀錄表
    （檢體編號VＺ000000000000）、正修大學超微量科技研究中
    心96年3 月7 日檢驗報告各1 紙附卷可按，而施用海洛因進
    入人體，會經代謝水解還原成嗎啡而自尿液排出一情，為本
    院審理毒品案件職務上已知之事實，綜上事證，堪認被告前
    揭自白與事實相符。被告如事實欄所載因施用毒品案件，業
    經觀察、勒戒及強制戒治執行完畢等情，有臺灣高等法院被
    告前案紀錄表在卷可查，其於強制戒治執行完畢後5 年之內
    ，再犯本件施用毒品之罪，事證明確，犯行堪以認定，應依
    法論科。
三、查海洛因為毒品危害防制條例第2 條第2 項第1 款所定第一
    級毒品，不得持有、施用。核被告所為，係犯同條例第10條
    第1 項之施用第一級毒品罪。被告持有海洛因進而施用，其
    持有之低度行為應為施用之高度行為所吸收，不另論罪。公
    訴意旨雖認被告自95年12月30日起至96年2 月8 日即本件查
    獲前為止，另有反覆多次施用海洛因之犯行，為集合犯，應
    併予審究而論以一罪。然按現行刑法於95年7 月1 日修正施
    行，其中第56條有關連續犯之規定業已刪除，依刑法第56條
    修正理由之說明，謂「對繼續犯同一罪名之罪者，均適用連
    續犯之規定論處，不無鼓勵犯罪之嫌，亦使國家刑罰權之行
    使發生不合理之現象。」「基於連續犯原為數罪之本質及刑
    罰公平原則之考量，爰刪除有關連續犯之規定」等語，即係
    將本應各自獨立評價之數罪，回歸本來就應賦予複數法律效
    果之原貌。因此，就刑法修正施行後多次施用毒品之犯行，
    採一罪一罰，始符合立法本旨。故行為人於刑法修正施行前
    連續施用毒品部分，應依刑法第2 條第1 項之規定，適用修
    正前連續犯之規定論以一罪；刑法修正施行後之多次施用犯
    行，除符合接續犯之要件外，則應一罪一罰，再就刑法修正
    施行後之數罪，與修正前依連續犯規定所論之一罪，數罪併
    罰，合併定其應執行之刑（最高法院96年第9 次刑事庭會議
    決議參照）。準此，本件被告被訴上開犯行之前另有多次施
    用海洛因之情，果若無訛，除有同一時、地密接施用而得論
    以接續犯之情形外，應就各次施用第一級毒品之犯行，依施
    用次數予以分論併罰。但查卷附事證，本件除上開被告遭警
    查獲之尿液檢驗報告外，該其他被訴之施用犯行僅有被告偵
    查中之自白，並無其他證據資以補強，依刑事訴訟法第156
    條第2 項之規定，自難認被告此部分自白與事實相符，犯罪
    應屬不能證明，本應依法判處被告無罪，惟公訴意旨認該各
    次犯行與上開論罪部分有集合犯之實質上一罪關係，爰不另
    為無罪之諭知，附此敘明。又被告如事實欄所載有期徒刑執
    行完畢之前案紀錄，有臺灣高等法院被告前案紀錄表在卷足
    據，其於有期徒刑執行完畢後5 年之內，故意再犯
    本件有期徒刑以上之罪，為累犯，應依刑法第47條第1 項之
    規定加重其刑。審酌被告於業經觀察、勒戒及強制戒治之矯
    治程序，仍未見成效，其再度違犯，足見戒意不堅，自應予
    以相當程度之刑事非難；惟染毒成癮，戒斷困難，而施用毒
    品係戕害自身，未直接危及他人，又犯罪後已坦承犯行，態
    度尚佳及其犯罪動機、目的等一切情狀，量處如主文所示之
    刑，以資懲儆。
四、又被告犯罪後，中華民國九十六年罪犯減刑條例業於96年6
    月15日修正公布，並自同年7 月16日起施行。本件被告犯罪
    之時點係在96年4 月24日減刑基準日之前，且所犯之罪核與
    該條例第2 條第1 項之規定相符，復無同條例第3 條限制減
    刑之除外情形，爰依該條例第2 條第1 項第3款 規定，減其
    上開宣告刑期二分之一，並諭知易科罰金之折算標準。
據上論斷，應依刑事訴訟法第273 條之1 第1 項、第284 條之1
、第299 條第1 項前段，毒品危害防制條例第10條第1 項，刑法
第11條前段、第47條第1 項，判決如主文。
本案經檢察官甲○○到庭執行職務。
中　　華　　民　　國　　96　　年　　9 　　月　　29　　日
                  刑事第五庭  法　官  李嘉益
以上正本證明與原本無異。
如不服本判決應於收受本判決後10日內向本院提出上訴書狀，並
應敘述具體理由，如未敘述上訴理由者，應於上訴期間屆滿後20
日內補提理由書狀於本院（均須按他造當事人之人數附繕本）「
切勿逕送上級法院」。
中　　華　　民　　國　　96　　年　　9 　　月　　29　　日
　　　　　　　　　　　　　　　　書記官  郭南宏
附錄本案論罪科刑法條：
毒品危害防制條例第10條
施用第一級毒品者，處 6 月以上 5 年以下有期徒刑。
施用第二級毒品者，處 3 年以下有期徒刑。
